最　高　行　政　法　院　判　決
　　　　　　　　　　　　　94年度判字第01529號
上　訴　人　行政院勞工委員會
代　表　人　甲○○
被 上訴 人　乙○○
訴訟代理人　丙○○
上列當事人間因就業服務法事件，對於中華民國93年4月30日臺
北高等行政法院92年度簡字第913號判決，提起上訴，本院判決
如下：
　　主  文
上訴駁回。
上訴審訴訟費用由上訴人負擔。
　　理  由
一、本件因涉及法律適用問題，有統一見解之必要，上訴人對原
    審簡易訴訟判決上訴，應認有法律上原則性，准予上訴，先
    予明。
二、本件上訴人主張：本件就業服務法事件所發生之時點係86年
    至87年之間，就業安定費之繳納自應依當時就業服務法第51
    條第1項之規定辦理。然原判決卻引用91年1月21日修正公布
    之現行就業服務法第55條第2項之規定，然該條項係就業服
    務法91年1月21日修正公布時所增訂，依中央法規標準法第
    13條規定，自91年1月23日起生效施行，且本法並無任何關
    於有溯及既往之規定。然原判決卻誤用刑法上「從新從輕原
    則」之概念，且將91年1月23日始生效施行之本法第55條第2
    項規定，溯及適用至86年至87年間之本案，違反司法院釋字
    第574號解釋所釋示之法律不溯及既往原則，顯屬違背法令
    。被上訴人經上訴人核發聘僱外籍勞工之聘僱許可後，依規
    定負有定期繳納就業安定費之法定義務而未履行，上訴人乃
    依被上訴人聘僱外勞許可期間核計應補繳之就業安定費，通
    知被上訴人繳納。本案既非依法聲請許可之案件，自無中央
    法規標準法第18條規定從新從輕原則之適用問題。原判決顯
    屬違背法令，請廢棄原判決等語。
三、被上訴人則以：上訴人於引用司法院釋字第574號解釋時，
    除刻意忽略解釋理由書中闡述「法治國原則為憲法基本原則
    」時，所明揭之「首重人民權利之維護」外，於採擷許玉秀
    大法官之「部分協同意見書」時，亦無視許玉秀大法官認「
    首需釐清法律不溯及既往、信賴保護、法安定性三者間之關
    係」及「為排除立法漏洞、補救公益之迫切需要時，仍得溯
    及既往」等見解，僅片面拘泥於「不溯及既往」，便據以指
    摘原判決違背法令，顯屬斷章取義，企圖混淆鈞院判斷，請
    判決駁回上訴人之訴等語，資為抗辯。
四、原審斟酌全辯論意旨及調查證據之結果，以：查本件被上訴
    人於85年6月24日引進菲律賓籍勞工ROSELIE B.TEODORO在臺
    北縣中和市○○路23巷8號1樓從事家庭監護工工作，經上訴
    人以85年8月30日台85勞職外字第0186655號函核發聘僱許可
    ，復以86年6月14日台86勞職外字第0528187號函准展延聘僱
    許可，聘僱期間至87年6月23日止，旋因該外國勞工自86年7
    月25日起連續曠職3日失去聯繫，上訴人遂以86年8月5日台
    86勞職外字第0614126號函廢止其聘僱許可，該外國勞工嗣
    於88年8月5日經警方查獲，並於同年月9日遣送出境之事實
    ，為兩造所不爭，並有上開函附卷可稽，堪信屬實。揆諸行
    為時就業服務法第43條第1項第7款、第51條第1項規定及處
    分時就業服務法（即現行法）第46條第1項第9款、第55條第
    1項、第2項規定，本件被上訴人於受聘僱之外國人連續曠職
    3日失去聯繫後，即依法陳報而經上訴人86年8月5日撤銷聘
    僱許可，自不須再繳納自撤銷聘僱許可後之就業安定費。綜
    上所述，此部分原處分自有可議，訴願決定未予糾正，亦有
    未洽，被上訴人執以指摘，非無理由，爰將此部分原處分及
    訴願決定均予撤銷，由上訴人另為適法之處分，核無違誤。
五、本院按「雇主聘僱外國人在中華民國境內從事之工作，除本
    法另有規定外，以左列各款為限：．．．七家庭幫傭。」「
    雇主聘僱外國人從事第43條第1項第7款或第8款規定之工作
    ，應向中央主管機關設置之特種基金專戶繳納就業安定費，
    作為促進國民就業之用；就業安定費之數額及該基金收支、
    保管及運用辦法，由中央主管機關會同相關機關定之。」固
    為行為時就業服務法第43條第1項第7款、第51條第1項所明
    定。惟關於受聘僱之外國人有連續曠職3日失去聯繫或聘僱
    關係終止，經雇主依法陳報而廢止聘僱許可者，雇主是否須
    再繳納就業安定費，並無明文。參以處分時就業服務法（即
    現行法）第46條第1項第9款規定「雇主聘僱外國人在中華民
    國境內從事之工作，除本法另有規定外，以下列各款為限：
    ．．．九家庭幫傭。」、第55條第1項、第2項規定「雇主聘
    僱外國人從事第46條第1項第8款至第10款規定之工作，應向
    中央主管機關設置之就業安定基金專戶繳納就業安定費，作
    為加強辦理有關促進國民就業、提升勞工福祉及處理有關外
    國人聘僱管理事務之用。前項受聘僱之外國人有連續曠職3
    日失去聯繫或聘僱關係終止之情事，經雇主依法陳報而廢止
    聘僱許可者，雇主無須再繳納就業安定費。」既已明文規定
    雇主於受聘僱之外國人有連續曠職3日失去聯繫或聘僱關係
    終止，經依法陳報而廢止聘僱許可者，即不須再繳納就業安
    定費，為有利於雇主之規定，對於雇主受行政處分但尚未確
    定之案件，於適用行為時就業服務法第51條第1項規定時，
    自應為相同之解釋。查本件被上訴人於85年6月24日引進菲
    律賓籍勞工ROSELIE B.TEODORO在臺北縣中和市○○路23巷8
    號1樓從事家庭監護工工作，經上訴人以85年8月30日台85勞
    職外字第0186655號函核發聘僱許可，復以86年6月14日台86
    勞職外字第0528187號函准展延聘僱許可，聘僱期間至87年6
    月23日止，旋因該外國勞工自86年7月25日起連續曠職3日失
    去聯繫，上訴人遂以86年8月5日台86勞職外字第0614126號
    函廢止其聘僱許可，該外國勞工嗣於88年8月5日經警方查獲
    ，並於同年月9日遣送出境。上訴人乃以自85年6月25日起至
    87年6月23日止，計算被上訴人應繳納就業安定費14,380元
    ，扣除被上訴人於86年3月31日繳納5,320元，核定欠繳就業
    安定費9,060元，並加徵滯納金1,359元，核計應繳10,419元
    ，以92年3月12日就業安定費繳款單（下稱原處分）通知被
    上訴人於92年3月25日期限繳納。因被上訴人仍未依限繳納
    ，乃於92年4月以催繳通知單催請繳納（嗣上訴人以92年8月
    26日勞職外字第0920207194號函撤銷其中滯納金1,359元部
    分）。被上訴人不服，提起訴願，（關於就業安定費部分）
    經遭訴願決定駁回。被上訴人仍不服，向原審法院提起行政
    訴訟，獲訴願決定及原處分關於命被上訴人繳納撤銷聘僱許
    可後之就業安定費部分均撤銷，被上訴人其餘之訴駁回之判
    決。上訴人不服原判決，遂向本院提起上訴。原判決認關於
    受聘僱之外國人有連績曠職3日失去聯繫或聘僱關係終止，
    經雇主依法陳報而廢止聘僱許可者，雇主是否須再繳納就業
    安定費，行為時就業服務法並未加以規定，參酌處分時就業
    服務法第55條第2項規定：「．．．前項受聘僱之外國人有
    連續曠職3日失去聯繫或聘僱關係終止之情事，經雇主依法
    陳報而廢止聘僱許可者，雇主無須再繳納就業安定費。」則
    對於雇主就此情形受行政處分尚未確定之案件，自得為相同
    之解釋；本件被上訴人所聘僱之外國勞工連續曠職3日失去
    聯繫後，即依法陳報而經上訴人廢止其聘僱許可，自不須再
    繳納自撤銷聘僱許可後之就業安定費，原處分仍通知被上訴
    人繳納就業安定費9060元，自有未合，訴願決定未予糾正，
    亦有未洽，因將此部分原處分及訴願決定均予撤銷，經核於
    法尚無違誤。上訴論旨略謂：就業安定費之繳納為雇主應負
    擔之義務，依法律不溯及既往之原則，自應適用行為時之法
    律，而本案係發生在86年至87年間，關於就業安定費之繳納
    自應依當時之就業服務法第51條第1項之規定辦理，原判決
    誤引刑法上「從新從輕原則」之概念，將91年1月23日始生
    效施行之現行法第55條第2項規定，溯及適用至86、87年間
    發生之本案，顯屬違背「法律不溯及既往」之原則及中央法
    規標準法第13條之規定，自屬違背法令云云，惟查原判決係
    就行為時就業服務法關於受聘僱之外國人有連續曠職3日失
    去聯繫或聘僱關係終止，雇主依法陳報而廢止聘僱許可者，
    雇主是否須再繳納就業安定費，未於條文中加以明定，乃依
    現行法規定之法理作為解釋行為時法律缺漏之準則，既無違
    法律不溯既往之原則，更未違背中央法規標準法第13條之規
    定，上訴論旨，執是指摘原判決不當，聲明廢棄，非有理由
    ，應予駁回。
據上論結，本件上訴為無理由，爰依行政訴訟法第255條第1項、
第98條第3項前段，判決如主文。
中    華    民    國    94    年     9    月   29     日
                  第一庭審判長法  官　葉　振　權
                              法  官　陳　秀　美
                              法  官　劉　鑫　楨
                              法  官　吳　明　鴻
                              法  官　梁  松  雄
以  上  正  本  證  明  與  原  本  無  異
中    華    民    國    94    年    9    月    30     日
　　　　　　　　　　　　　　　書記官　郭　育　玎
